臺灣桃園地方法院民事判決　九十二年度簡上字第一七四號
　　上　訴　人　甲○○
　　訴訟代理人　丙○○
　　被上訴人　　丁○○
　　訴訟代理人　乙○○
右當事人間請求清償債務事件，上訴人對於中華民國九十二年三月三十一日本院桃園
簡易庭九十二年度桃簡字第一七三號第一審判決提起上訴，於民國九十三年三月九日
辯論終結，本院判決如左：
　  主　    文
上訴駁回。
第二審訴訟費用由上訴人負擔。
    事      實
甲、上訴人方面：
一、聲明：
（一）原判決廢棄。
（二）被上訴人在第一審之訴駁回。
二、陳述：除與原判決記載相同者，茲引用之外，補稱：
（一）本件糾紛緣自訴外人乙○○借款予經營自助餐生意之訴外人吳根旺，吳根旺先
      後簽發面額合計新台幣（下同）八十五萬二千元之七紙支票作為清償工具予乙
      ○○，因訴外人丙○○當時受僱吳根旺擔任會計，曾經手該借款，乙○○即要
      求丙○○先後在其中三紙支票之背面簽名，此三紙支票即系爭面額計二十六萬
      元之三紙支票。嗣吳根旺未償且行方不明，乙○○追索無著，即執該七紙支票
      轉向丙○○請求八十五萬餘元借款，該案經台灣高等法院台中分院判決乙○○
      全部敗訴確定。
（二）該案訴訟期間，乙○○不斷打電話至上訴人住處及上班處所，表示丙○○欠其
      八十餘萬元，倘上訴人不為解決（上訴人與丙○○係配偶關係），要讓上訴人
      無法安寧，並要到上訴人上班地點拉白布條，令上訴人難堪，沒法工作，甚至
      寄送內載上訴人夫妻為騙子、欠錢不還之信件至上訴人公司騷擾，上訴人因不
      堪其擾，始於電話中對乙○○表示會幫丙○○解決等語，此即原審及乙○○所
      謂之「債務承擔」經過。
（三）上訴人與被上訴人素不相識，直至本件訴訟，始知被上訴人曾持系爭三紙支票
      取得新竹地方法院八十五年度苗簡字第一二七號民事判決對丙○○之二十六萬
      支票債權，而丙○○亦不知有該判決存在，已向該法院提起再審之訴。
（四）上訴人在電話中對訴外人乙○○表示會幫丙○○解決，縱可認作債務承擔之意
      思，但上訴人此項意思僅係對乙○○表示而已，縱因此應負承擔責任，亦僅限
      於對乙○○而已，不及於他人，且上訴人為上開表示之時期，係乙○○對丙○
      ○追索八十五萬元款項之時期，則上訴人承擔之內容亦僅限於乙○○對丙○○
      之該八十五萬借款債務糾葛而已，尚不及於他人與丙○○間、或乙○○與丙○
      ○間之其他債務。而乙○○與丙○○間之八十五萬餘元借款債務糾葛，業經台
      灣高等法院判決確定不存在，則上訴人無任何債務承擔之責任可言。
（五）被上訴人對丙○○依新竹地方法院八十五年度苗簡字第一二七號民事判決取得
      之二十六萬支票債權，上訴人或丙○○自始不知該債務存在，當然無從為任何
      承擔債務之表示。況上訴人自始不認識被上訴人，且依上訴人查知被上訴人與
      乙○○係於民國九十一年三月十日始行結婚，上訴人又不知被上訴人與丙○○
      間有何債務糾葛，又豈可能對其表示承擔債務？況被上訴人之債權，係源自於
      系爭丙○○背面簽名之三紙支票，縱其向台灣新竹地方法院取得民事判決之時
      ，自乙○○取得系爭支票而具有持票人身分，唯乙○○嗣又於九十一年持該三
      紙支票連同其他支票而向丙○○提出上開訴訟追討八十五萬餘元等情以觀，則
      被上訴人已將系爭三紙支票交還乙○○，而喪失持票人地位，且該系爭三紙支
      票所表彰對於丙○○之債權，復經台灣高等法院台中分院判決確定不存在，則
      顯然被上訴人已喪失持票人地位，且該支票對丙○○之債權根本不存在，上訴
      人又如何需承擔債務？
（六）被上訴人曾於九十年六月間向台灣苗栗地方法院聲請對上訴人核發支付命令，
      當時上訴人聲明異議，被上訴人沒有繳裁判費所以被駁回，這表示被上訴人主
      張在九十年九月時上訴人向乙○○表示承擔債務並不實在，因為被上訴人既於
      九十年六月已聲請核發支付命令，不可能上訴人在同年九月時才表示承擔債務
      。
三、證據：除援用第一審所提證據外，補提戶籍謄本、台灣苗栗地方法院九十年度促
    字第五九四一號支付命令、存證信函影本各乙件為證。
乙、被上訴人方面：
一、聲明：如主文所示。
二、陳述：除與原判決記載相同者，茲引用之外，補稱：
（一）本件純屬票據債務承擔事件，係因丙○○於系爭支票背書交予乙○○後，乙○
      ○再轉讓予被上訴人，因此被上訴人係以票據債權人之身分請求上訴人履行其
      所承擔丙○○之票據債務，故與乙○○與丙○○間清償借款事件，毫無牽涉。
（二）被上訴人與乙○○雖於九十一年三月十日始奉子成婚，惟之前早存在有事實上
      之夫妻關係，故被上訴人對丙○○之二十六萬票據債務，由乙○○代理催討及
      處理，於情理均屬正當，被上訴人仍為系爭支票之債權人無誤。
（三）上訴人一再強調其承擔債務係受乙○○電話脅迫所致，又說不認識被上訴人，
      並非實在，蓋上訴人於原審自承乙○○曾與一名女子（即被上訴人）至其家中
      催討系爭票據債務，則上訴人豈可謂其不認識被上訴人，亦不知所承擔債務之
      性質？又其所稱受乙○○電話脅迫，則乙○○何以不要求上訴人承擔所有借款
      債務八十五萬餘元，而僅限於二十六萬元？此係因乙○○就其轉讓予被上訴人
      之票據債務，須對被上訴人作一個合理交代。
（四）早在九十年九月二日，被上訴人與乙○○就一起至上訴人家中，要求上訴人承
      擔後，上訴人於九十年九月六日，在電話中正式向乙○○為票據債務承擔之表
      示，而乙○○係於九十一年一月二十一日對丙○○起訴，則上訴人所辯於該案
      訴訟間，因不堪乙○○之騷擾，始於電話中為債務承擔等語，顯然與事實不符
      。
（五）被上訴人所以會在九十年六月對上訴人聲請支付命令，係因被上訴人不諳法律
      ，誤以為夫妻之任一方，對其配偶所負債務，均須連帶負責清償所致，何況被
      上訴人以支付命令向上訴人請求者，僅限於上訴人所承擔之二十六萬票款而已
      ，由此可見被上訴人在本件所請求者，是上訴人承擔丙○○對被上訴人之票款
      債務，非如上訴人所言是乙○○對丙○○起訴請求之八十五萬借款債務甚明。
三、證據：除援用第一審所提證據外，補提起訴狀影本為證。
    理      由
一、被上訴人起訴主張上訴人自願承擔其妻即訴外人丙○○積欠被上訴人之二十六萬
    元票款債務，惟經被上訴人催討，上訴人拒不清償，為此依債務承擔之法律關係
    請求上訴人給付等語。上訴人則以不清楚丙○○與被上訴人間之債務糾葛，且被
    上訴人之夫即訴外人乙○○不斷騷擾其生活，才答應為丙○○解決，縱有承擔債
    務亦係針對乙○○對丙○○之八十五萬借款債務，並非針對被上訴人對丙○○之
    二十六萬票款債務為承擔，且乙○○對丙○○請求八十五萬借款債務事件業經法
    院判決駁回確定，而被上訴人對丙○○取得之台灣新竹地方法院票款債務判決，
    亦經丙○○提起再審等語，資為抗辯。
二、被上訴人主張訴外人丙○○曾在系爭三張面額共二十六萬元支票簽名背書，且該
    筆票款債務迄未清償之事實，業據被上訴人提出存證信函、民事強制執行聲請狀
    、台灣苗栗地方法院債權憑證影本各乙件為證，且為上訴人所不爭執，堪信為真
    實。茲有爭執者在於丙○○對被上訴人是否有系爭二十六萬票據債務存在及上訴
    人是否曾就系爭票據債務向被上訴人為債務承擔。
三、經查，
（一）按在票據上簽名者，依票上所載文義負責。支票到期不獲付款時，執票人於行
      使或保全支票上權利之行為後，對於背書人、發票人及支票上其他債務人得行
      使追索權；發票人、背書人及其他票據債務人，對於執票人連帶負責，票據法
      第五條第一項、第一百四十四條準用同法第八十五條第一項、第九十六條第一
      項分別定有明文。是凡在票據背面或黏單上簽名，而形式上合於背書之規定者
      ，即應負票據法上背書人之責任，縱令非以背書轉讓之意思而背書，因其內心
      效果意思，非一般人所能知或可得而知，為維護票據之流通性，仍不得解免其
      背書之責任，亦有最高法院六十五年台上字第一五五○號判例意旨可參。
（二）上訴人對於吳根旺確有收受乙○○轉交丙○○之二十六萬元借款，且吳根旺所
      簽發作為清償系爭借款債務之支票三紙，因乙○○表示丙○○有經手該筆借款
      ，乃應乙○○所請在系爭三紙支票背面簽名等情，既為上訴人自承屬實（見原
      審九十二年二月十九日及三月十九日言詞辯論筆錄），復經原審依職權調閱台
      灣新竹地方法院八十五年度苗簡字第一二七號民事卷查對無誤，顯見系爭支票
      上丙○○之背書要屬真正，不論丙○○究係基於何種原因而為系爭支票之背書
      ，或其有無取得對價，要屬丙○○為系爭支票背書行為之動機問題，核與其背
      書行為效力無影響，參照前開說明，丙○○自應依系爭支票之票據文義負背書
      人責任，上訴人僅以台灣高等法院台中分院九十一年度上易字第一五八號民事
      判決認定系爭借款乃吳根旺所借，丙○○非借款人，抗辯其不應負系爭支票之
      背書責任云云，既與支票之無因性相違，自無足採。系爭支票既為被上訴人所
      持有，被上訴人復對丙○○就系爭二十六萬票據債權取得台灣新竹地方法院八
      十五年度苗簡字第一二七號民事判決勝訴確定，則丙○○自負有向被上訴人清
      償系爭二十六萬元支票債務之義務，縱丙○○已對前開民事確定判決提起再審
      之訴，在前開民事確定判決未經廢棄前，被上訴人仍為丙○○對系爭票款債務
      之債權人，丙○○自不得拒絕清償，是上訴人以丙○○已對前開民事確定判決
      提起再審之訴而辯稱丙○○對被上訴人並無債務云云，並不足採。
（三）上訴人具狀自承乙○○曾於九十年九月二日與另一名女子至上訴人住處討債（
      見原審九十二年九月十七日準備書狀），衡情被上訴人既對丙○○取得系爭票
      款債權之確定判決，復與乙○○關係至屬密切（於九十一年三月十日辦理結婚
      登記），則與乙○○同往上訴人住處討債之人當為被上訴人無訛。經查，上訴
      人自承：「這件事只是口頭上願意承擔我太太丙○○的二十六萬元的債務」等
      語（見原審九十二年二月十九日言詞辯論筆錄），則上訴人該承諾之意思表示
      一經乙○○轉知被上訴人，並經被上訴人同意後，兩造間債務承擔之意思表示
      已因雙方合致而成立生效，並不因兩造間非直接對話為意思表示或未簽訂書面
      契約所得否定其效力，亦不受上訴人有無見過系爭債權憑證而受影響，是上訴
      人抗辯其所為之債務承擔係針對丙○○與乙○○間之八十五萬借款債權云云，
      並非可採。至上訴人復抗辯係受乙○○之恐嚇脅迫始同意承擔債務云云，為被
      上訴人所否認，上訴人復未能舉證以實其說，亦不足取。
四、綜上所述，本件丙○○積欠被上訴人之系爭二十六萬票款債務既因上訴人同意承
    擔而生效力，上訴人自應對被上訴人負清償之責。從而，被上訴人本於債務承擔
    之法律關係，請求上訴人給付二十六萬元及自支付命令送達之翌日即九十一年十
    二月四日起至清償日止，按年息百分之五計算之利息及假執行之宣告，為有理由
    ，應予准許，原判決於法並無不合。上訴意旨指摘原判決不當，求予廢棄改判，
    為無理由，應予駁回。
五、據上論結，本件上訴為無理由，依民事訴訟法第四百三十六條之一第三項、第四
    百四十九條第一項、第七十八條，判決如主文。
中　　　華　　　民　　　國　　九十三　　年　　　三　　月　　二十三　　　日
                                        臺灣桃園地方法院民事第一庭
~B審判長法官　郭琇玲
~B　　　法官　林曉芳
~B　　　法官　賴惠慈
右正本證明與原本無異
如對本判決上訴，須於判決送達後二十日內向本院提出上訴狀，同時表明上訴理由；
如已於本判決宣示後送達前提起上訴者，應於判決送達後十日內補具上訴理由（均須
按他造當事人之人數附繕本）。
中　　　華　　　民　　　國　　九十三　　年　　　三　　　月　　二十四　　日
~B法院書記官　王曉雁
